臺灣臺南地方法院民事判決
110年度再易字第20號
再審  原告  林悅新



再審  被告  匯豐汽車股份有限公司

法定代理人  陳昭文
上列當事人間請求清償欠款事件，再審原告對於民國110年6月1
日本院110年度簡上字第6號確定判決提起再審之訴，本院判決如
下：
    主  文
再審之訴駁回。
再審訴訟費用由再審原告負擔。
    理  由
壹、程序部分
    再審之訴，應於30日之不變期間內提起；前項期間，自判決
    確定時起算，判決於送達前確定者，自送達時起算；民事訴
    訟法第500條第1項、第2項前段定有明文。本院於民國110年
    6月1日所為110年度簡上字第6號確定判決（下稱原確定判決
    ）為不得上訴之第二審判決，依民事訴訟法第398條第2項規
    定，已於公告時即110年6月1日確定。再審原告於110年6月1
    5日收受原確定判決後（見原審卷第241頁），於同年7月14
    日提起本件再審之訴（見本院卷第15頁），核與上述不變期
    間規定相符，先予敘明。
貳、實體部分
一、再審原告起訴意旨略以：㈠再審原告於101年8月8日向訴外人
    台灣人壽保險股份有限公司貸款新臺幣（下同）170,000元
    購車（下稱系爭車輛），後因再審原告資金周轉不良，故無
    法一次性清償所有債務；再審被告竟於未合法通知再審原告
    之情況下，逕自取回占有系爭車輛，並將其拍賣受償；此未
    通知再審原告即逕自取回占有系爭車輛，並將系爭車輛拍賣
    受償之行為，已違反動產擔保交易法第18條第1項、第19條
    第1項規定，造成再審原告受有拍賣金額與車輛實際價額之
    價差損失。㈡原審法院未審酌再審被告就再審原告所提出之C
    arP汽車鑑價網查詢結果並無意見（即再審被告並未否認再
    審原告以該鑑價網站所確認之鑑價金額作為基礎，所核算之
    車輛實際價額應為153,000元），且亦未審酌再審被告未履
    行上開規定之通知程序，造成再審原告之程序不利益，竟以
    程序無論是否有瑕疵，再審原告皆無損害為由，認定再審原
    告無損害賠償請求權，顯有違反民事訴訟法所採辯論主義之
    精神，自應許再審原告以民事訴訟法第496條第1項第1款提
    起再審之訴。㈢再審原告於110年4月7日即函請鑫權威國際有
    限公司協助鑑價，該鑑價結果於原審言詞辯論終結前並已回
    覆，顯高於再審被告所提彰化縣汽車商業同業公會鑑價結果
    ，再審原告係因再審被告就CarP汽車鑑價網查詢結果並無意
    見，認為法院依辯論主義即應採為裁判基礎，才未於原審提
    出該鑑價結果，原審未採為裁判基礎致發生突襲性裁判，故
    再審原告係因不可歸責於己之事由而未提出新證物，亦應得
    依民事訴訟法第496條第1項第13款規定提起本件再審之訴等
    語。並聲明：1.本院109年度南簡字第506號及原確定判決不
    利於再審原告部分均廢棄。2.上開廢棄部分，再審被告前訴
    訟程序第一審之訴駁回。
二、再審被告對再審原告所提證據（即上述鑑價網查詢結果）表
    示無意見，通常是對該證據無特別意見或形式上真正不爭執
    的意思，而非是對該證據有關事實表示不爭執，再審原告以
    前詞指摘原審違反辯論主義，顯已將「對造就證據本身的意
    見」與「是否爭執其主張事實」混淆，本院當難據此認定原
    確定判決有適用法規錯誤情形。
　㈠當事人對於他造主張之事實，於言詞辯論時不爭執者，視同
    自認；民事訴訟法第280條第1項前段定有明文。如再審被告
    對再審原告所主張「事實」（即再審原告於原審卷第36頁即
    民事上訴理由狀內記載「系爭車輛……賣出建議價格為19.7萬
    元」、於民事準備㈡狀記載「以折價百分之10計算……以再折
    價百分之10，即153,000元」之事實）不爭執，始應視同自
    認。然再審被告就此早已於民事答辯狀載明「抵押車輛之估
    價，應以拍賣時之實際價值，即拍賣時之車況為主，而非以
    網路資料為依據……彰化縣汽車商業同業公會僅鑑價……2萬元
    」（見原審卷第69頁），顯係對再審原告此部分主張有所爭
    執，自不應視同自認。
　㈡至於再審被告於證據調查程序中對該證據（即上述鑑價網查
    詢結果）表示沒有意見，則僅是針對「該證據」而非對「再
    審原告所主張與該證據有關事實」表示意見，不能因此即謂
    應依民法第280條第1項規定視同自認。兩造於原審訴訟程序
    中對於該車輛價值顯有爭執，再審被告於證據調查程序中僅
    是表示對該證據沒有意見，再審原告竟即據此率稱：「再審
    原告及再審被告既皆就再審原告於第一審及第二審所提出之
    CarP汽車鑑價網查詢結果並無意見，則依我國民事訴訟法辯
    論主義之原則，法院即應將當事人間未爭執之事實，作為裁
    判基礎……顯已違反辯論主義」（見本院卷第20頁至第21頁）
    ，可能是因對民事訴訟法或民事訴訟程序不熟悉而有誤會，
    尚無足採。
三、再審原告可能是因為對民事訴訟法有誤解或對訴訟程序不熟
    悉而誤判情勢，才會選擇不提出鑑價車價僅有70,000元的鑑
    價證明（見本院卷第57頁），原審並沒有再審原告所說突襲
    性裁判的情形。
　㈠當事人發現未經斟酌之證物或得使用該證物，如經斟酌可受
    較有利益之裁判者，得以再審之訴對於確定終局判決聲明不
    服，民事訴訟法第496條第1項第13款定有明文。所謂當事人
    發現未經斟酌之證物或得使用該證物，係指在前訴訟程序不
    知有該證物，現始知之，或雖知有此而不能使用，現始得使
    用者而言（參照最高法院108年度台聲字第475號民事裁定）
    。
　㈡再審原告雖稱：「原審言詞辯論終結之時間點為110年5月11
    日，惟再審原告於110年4月7日時即發函向鑫權威國際有限
    公司之『權威車訊』雜誌協助鑑價，並經鑫權威國際有限公司
    之『權威車訊』雜誌於110年4月9日函覆系爭車輛同型號之鑑
    價證明……係因原審……突襲性裁判，以至於再審原告未能提出
    上開新證物，是以其未提出新證物亦不可歸責於再審原告」
    （見本院卷第22頁至第23頁）云云。然該鑑價證明於原審程
    序顯已存在，非民事訴訟法第496條第1項第13款所稱未經斟
    酌之證物，再審原告據以主張有民事訴訟法第496條第1項第
    13款之再審理由，自非可採。何況，再審原告未於原審提出
    該鑑價證明，應係出於自己對於法律的誤解或對訴訟程序不
    熟悉所致，亦無再審原告所謂不可歸責於己之情形。
四、綜上所述，再審原告主張原確定判決有民事訴訟法第496條
    第1項第1款、第13款之再審事由，均不足採。再審原告提起
    本件再審之訴，顯無理由，爰依民事訴訟法第502條第2項規
    定，不經言詞辯論，逕予判決駁回。
五、據上論結，本件再審之訴為無理由，依民事訴訟法第502條
    第2項、第78條，判決如主文。
中　　華　　民　　國　　110 　年　　8 　　月　　18　　日
              民事第五庭審判長法  官　劉秀君
　　　　　　　　　            法  官  林勳煜
　　　　　　　　　　　　　　　法  官  陳谷鴻
以上正本證明與原本無異。   
本判決不得上訴。
中　　華　　民　　國　　110 　年　　8 　　月　　18　　日
                             書記官  曾盈靜